臺灣板橋地方法院民事判決　　　　　　　 94年度訴字第346號
原　　　告　甲○○
訴訟代理人　陳淑真律師
被　　　告　乙○○
訴訟代理人　趙平原律師
上列當事人間請求返還借款事件，經本院於民國94年5 月19日言
詞辯論終結，判決如下：
    主  文
被告應給付原告南非幣肆拾萬鍰，及自民國九十四年三月三日起
至清償日止，按週年利率百分之五計算之利息。
訴訟費用由被告負擔。
本判決第一項於原告以新台幣柒拾陸萬元供擔保後，得假執行。
但被告如於假執行程序實施前，以新台幣貳佰貳拾柒萬陸仟元供
擔保後，得免為假執行。
    事實及理由
一、原告起訴主張：被告於南非經營餐廳，陸續向原告借款，至
    民國86年7 月間止，共計積欠原告南非幣400,000 鍰，雙方
    訂有協議書一紙可證。由協議書之內容，被告對原告之債務
    ，將由第三人曹嘉琪代為清償，惟被告需將餐廳交由曹嘉琪
    經營。然被告並未依協議書內容將餐廳交由第三人曹嘉琪經
    營，反於訂定協議書後將餐廳生財設備私下挪遷，經原告催
    討無著，原告與被告間之借貸債務既未因第三人之清償而消
    滅，被告自應負返還之責，爰依借貸法律關係起訴請求被告
    應給付原告南非幣400,000 鍰，及自起訴狀繕本送達翌日起
    至清償日止，按週年利率百分之五計算之利息，並願供擔保
    請准宣告假執行等語。
二、被告則以：伊至南非創業，初期開設二家餐廳，一為蓮園NO
    RHCLIFF ，另一為蓮園WESTGATE。原告移民至南非時，因見
    被告之餐廳生意不錯，乃商請被告允其提出南非幣250,00 0
    鍰借予被告，言明每月給付原告5,000 鍰之利息。民國85年
    底，原告再向被告商議允其入股第二家餐廳，並由原告經營
    ，原告乃另提150,000 鍰入股，連同上開250,000 鍰，共計
    400,000 鍰入股金，商定依400,000 鍰之本金支付股利。嗣
    因告經營之第三家餐廳虧損累累，被告乃結束營業，並將上
    開WESTGATE餐廳交由第三人曹嘉琪經營，三方於85年7 月16
    日簽訂協議書，由第三人曹嘉琪接續經營WESTGATE餐廳，並
    承擔被告對原告所負之債務，被告並未將生財設備挪遷，對
    原告之債務已因第三人曹嘉琪之承擔而免責，原告之主張為
    無理由等語置辯，並聲明請求駁回原告之訴，如受不利判決
    ，願供擔保請准免為假執行。
三、原告主張之上開事實，已據其提出兩造所簽訂之協議書一紙
    及被告簽發之票據六紙為證，被告對於協議書及票據均不爭
    執，惟否認有向原告借貸上開金額，辯稱：上開金額係原告
    入股其餐廳之入股金，並非借貸；況依協議書所載，被告之
    債務，已由第三人曹嘉琪承擔，被告已免責，並無給付之義
    務等語資為抗辯，經查：
  (1)原告主張被告陸續向伊借款，至86年7 月間止，共計積欠原
    告南非幣400,000 鍰之事實，已據原告提出協議書一紙及被
    告簽發支票據六紙為證。被告對於協議書及票據均不爭執，
    惟辯稱：該南非幣400,000 鍰係原告投資其南非餐廳之入股
    金，並非借款云云，然依兩造均不爭執之協議書第貳項A 款
    載明：甲方（即被告）截至1997年7 月31日止，積欠丙方總
    金額為南非幣肆拾萬鍰整，甲方自8 月1 日起不須再支付丙
    方（即原告）借款的利息，但甲方所有（乙方即第三人曹嘉
    琪為負責人）Westgate Taipei Gardens Restaurant則自即
    日起由乙方繼續經營，餐廳不論盈虧，乙方皆須于每月月底
    以前提撥參仟鍰以支付會首錢，另柒仟鍰付予丙方，其權利
    與義務皆全數由乙方承擔。其已載明被告就系爭南非幣400,
    0 00鍰，自民國86年8 月1 日起即不須再就此借款支付利息
    ，顯見原告請求被告給付之上開南非幣400,000 鍰，係屬借
    款無訛，被告空言抗辯係屬入股金云云，未能據證以實其說
    ，自不足採信。
  (2)原告主張被告積欠其南非幣400,000 鍰之借款未清償，雖依
    兩造及第三人曹嘉其所簽立之協議書，由曹嘉琪代為清償，
    然曹嘉琪並未清償上開被告所負之債務，被告之債務並未消
    滅，自仍應負清償之責；被告雖抗辯其上開債務已由曹嘉琪
    承擔，其已免責云云，然由協議書第貳項之B 、C 二款約定
    ，即知被告並未脫免清償之責任，仍應如數向原告清償，爰
    依借貸之法律關係，請求被告給付上開欠款等情，固有兩造
    均不爭執之協議書附卷可參，被告則以：依協議書第貳項A
    款之內容，已由第三人曹嘉琪承擔系爭之債務，被告已免責
    ，原告之請求為無理由等語置辯。惟按「債務承擔，有免責
    的債務承擔及併存的債務承擔之別，前者於契約生效後原債
    務人脫離債務關係，後者為第三人加入債務關係與原債務人
    併負同一之債務，而原債務人並未脫離債務關係。」最高法
    院49年台上字第2090號判例及85年度台上字第2269號判決可
    資參照。又解釋意思表示，應探求當事人之真意，不得拘泥
    於所用之辭句，民法第98條定有明文。而「解釋私人之契約
    應通觀全文，並斟酌立約當時之情形，以期不失立約人之真
    意。」「解釋當事人所立書據之真意，以當時之事實及其他
    一切證據資料為其判斷之標準，不能拘泥字面或截取書據中
    一二語，任意推解致失真意。」最高法院18年上字第1727號
    及19年上字第28號著有判例可按。本件兩造與第三人曹嘉琪
    所簽訂之協議書，其第貳項A 款雖載明「甲方（即被告）截
    至19 97 年7 月31日止，積欠丙方總金額為南非幣肆拾萬鍰
    整，甲方自8 月1 日起不須再支付丙方（即原告）借款的利
    息，但甲方所有（乙方即第三人曹嘉琪為負責人）Westga
    te Taipei Gardens Restaurant則自即日起由乙方繼續經營
    ，餐廳不論盈虧，乙方皆須于每月月底以前提撥參仟鍰以支
    付會首錢，另柒仟鍰付予丙方，其權利與義務皆全數由乙方
    承擔。」雖有由第三人曹嘉琪承擔債務之意旨，然再觀之協
    議書之第貳項B 款之約定載為：「乙方經營期間，如有按照
    協議支付各列款項，則甲、丙雙方皆無權干涉其如何經營，
    但三方皆可在期內，找適當之買主，而出售金額多寡及日期
    ，則由甲方決定，但甲方仍須知會乙、丙雙方，所出售之金
    額，則須優先償還丙方之債務。」C 款則載明：「在乙方經
    營期間，如有連續三個月未能支付會錢及丙方之款項，則丙
    方有權利出售其餐廳；所出售之總金額，如未能超過肆拾萬
    鍰，則悉數交給丙方，不足部分，甲方仍須償還丙方，其但
    如有超出部分，則須將超出部分交予甲方」，被告於第三人
    曹嘉琪未依約履行時，被告仍須就其財產（餐廳）負擔保清
    償責任，如有不足，並須補足清償，顯見依協議書之內容，
    被告並未因第三人曹嘉琪之承擔債務而脫離其與原告間之系
    爭債務關係，係屬併存之債務承擔，並非免責之債務承擔，
    是被告辯稱其債務已因第三人曹嘉琪之承擔而免責云云，並
    非可採。故被告既未脫離其與原告之系爭債務關係，且未能
    舉證證明該系爭債務業已清償，自應就此債務負清償責任。
  (3)綜上所述，原告依借貸之法律關係，請求被告給付原告南非
    幣400,000 鍰，及自94年3 月3 日（起訴狀繕本送達翌日）
    起至清償日止，按週年利率百分之5 計算之利息，為有理由
    ，應予准許。
四、兩造均陳明願供擔保，請求宣告假執行或免為假執行，核均
    無不合，茲各酌定相當之擔保金額，予以准許。
五、結論：本件原告之訴為有理由，依民事訴訟法第78條、第39
    0 條第2 項、第392條第2項，判決如主文。
中　　華　　民　　國　　94　　年　　6 　　月　　7 　　日
                  民事第二庭    法　官　林錫凱
以上正本係照原本作成
如對本判決上訴，須於判決送達後20日內向本院提出上訴狀
中　　華　　民　　國　　94　　年　　6 　　月　　7 　　日
                                書記官　許清琳
